臺灣高等法院刑事判決
111年度交上易字第356號
上  訴  人  臺灣桃園地方檢察署檢察官
被      告  趙一凡



上列上訴人因被告公共危險案件，不服臺灣桃園地方法院111年
度審交易字第205號，中華民國111年7月15日第一審判決（起訴
案號：臺灣桃園地方檢察署111年度偵字第12421號），提起上訴
，本院判決如下：
    主      文
上訴駁回。
    事實及理由
壹、本院審理範圍
    查本案係在刑事訴訟法第348條於民國110年6月18日修正施
    行後，始於111年10月28日因上訴而繫屬本院（見本院卷第3
    頁原審法院函上本院收文章），自應適用修正後之現行刑事
    訴訟法第348條規定判斷上訴範圍（最高法院刑事大法庭110
    年度台上大字第5375號裁定意旨參照）。觀諸檢察官上訴書
    所載與本院審判中所述，已明示僅就刑一部提起上訴，則依
    現行刑事訴訟法第348條第3項規定及其修法理由，本院審理
    範圍自僅及於原判決關於被告趙一凡（下稱被告）之刑部分
    ，檢察官未表明上訴之原判決關於犯罪事實、所犯法條等其
    餘部分，則不屬本院審判範圍，並逕引用第一審判決書所記
    載之事實、證據及理由（如附件）。
貳、駁回上訴之理由
一、檢察官上訴意旨略以：檢察官既已在本案起訴書之犯罪事實
    及證據並所犯法條欄內具體指出被告構成累犯之事實及應加重
    其刑之理由，復已提出刑案資料查註紀錄表等作為證明被告構成
    累犯並應加重其刑之方法，而該等資料亦已載明被告構成累犯
    事實之前案徒刑執行完畢時間，將之與卷附本院被告前案紀錄
    表互相對照，已足證明被告構成累犯並應加重其刑，然原判
    決就被告本案犯行未論以累犯，而將被告之前案紀錄列為刑法第5
    7條第5款「犯罪行為人品行」之量刑審酌事由，惟被告之前案
    紀錄是否構成累犯，關係到處斷刑之變動，影響法律適用有無
    違法，與單純將之作為量刑因子僅影響宣告刑之情形全然不同
    ，被告之前案紀錄用於審酌「犯罪行為人之品行」無法取代「
    累犯加重其刑之適用」，原判決無視檢察官就被告構成累犯
    並應加重其刑乙節已有所主張並提出證明，逕認檢察官未盡
    舉證責任，而未依累犯規定加重其刑，即屬違法，顯非妥適
    等語。
二、經查：
  ㈠原審認定被告所為，係犯刑法第185條之3第1項第1款之吐氣
    所含酒精濃度達每公升0.25毫克以上而駕駛動力交通工具罪
    ，合先敘明。
  ㈡按刑事審判旨在實現刑罰權之分配的正義，故法院對有罪被
    告之科刑，應符合罪刑相當之原則，使輕重得宜，罰當其罪
    ，以契合社會之法律感情，此所以刑法第57條明定科刑時應
    審酌一切情狀，尤應注意該條所列10款事項以為科刑輕重之
    標準，俾使法院就個案之量刑，能斟酌至當；而量刑輕重係
    屬事實審法院得依職權自由裁量之事項，苟已斟酌刑法第57
    條各款所列情狀而未逾越法定刑度，不得遽指為違法（最高
    法院72年度台上字第6696號判決意旨參照）。查原判決業已
    審酌酒醉駕車致車毀人亡之媒體報導時有所聞，各級政府機
    關對酒後嚴禁駕車一節復迭經宣導，詎被告仍不知警惕，漠
    視法律禁令，再犯本件之罪，且測得吐氣所含酒精濃度達每
    公升0.91毫克，所為甚值非議，雖被告犯後始終坦承犯行，
    態度尚可，惟斟酌其前次於108、109年間之飲酒駕車犯行，
    分別經判處有期徒刑2月、3月確定，並執行完畢；另於110
    年間因飲酒駕車犯行，經判處有期徒刑4月，並業於110年11
    月5日確定之素行不佳，兼衡以被告之生活及經濟狀況、年
    紀及智識程度等一切情狀，量處有期徒刑6月，併科罰金新
    臺幣（下同）2萬元，有期徒刑如易科罰金，罰金如易服勞
    役，均以1千元折算1日，應已斟酌被告之犯罪情節、犯後態
    度及其個人狀況，依刑法第57條各款事項而為量刑，核無濫
    用裁量權、違反罪刑相當原則等違法或不當情形。
　㈢本件檢察官固就被告構成累犯之事實，於起訴書犯罪事實欄
    記載：「被告前因公共危險案件，經臺灣桃園地方法院以10
    8年度桃交簡字第2544號判決判處有期徒刑2月確定，復又因
    公共危險案件，經同院以109年度桃交簡字第286號判決判處
    有期徒刑3月確定，復經同院以109年度聲字第3674號裁定定
    應執行有期徒刑4月確定，甫於109年11月26日易科罰金執行
    完畢（於本案構成累犯）」等語，且於證據並所犯法條欄援
    引刑案資料查註紀錄表以舉證之，惟迄至原審言詞辯論終結
    時，並未就被告何以具有特別惡性及對刑罰反應力薄弱等應
    加重其刑之事項，具體指出證明之方法，又原審量刑時既已
    審酌「被告前次於108、109年間之飲酒駕車犯行，分別經判
    處有期徒刑2月、3月確定，並執行完畢…之素行不佳」，而
    將該可能構成累犯之前科資料列為關於素行之量刑審酌事由
    ，對被告所應負擔之罪責予以充分評價，則依重複評價禁止
    之精神，自無許檢察官事後循上訴程序，以該業經列為量刑
    審酌之事由應改論以累犯並加重其刑為由，指摘原判決未依
    累犯規定加重其刑違法或不當（最高法院刑事大法庭110年
    度台上大字第5660號裁定意旨參照）。原判決縱未認定被告
    構成累犯而有未洽，然既經將被告相關前科於量刑時審酌如
    前，對於判決之結果即不生影響，並無因此撤銷之必要。是
    檢察官固執前詞提起上訴，且於本院審理時補就上開應加重
    其刑之事項指出證明之方法，惟依前揭說明，本院就檢察官
    上訴意旨仍難憑採。
三、綜上所述，原判決關於被告之刑部分尚屬妥適，應予維持；
    檢察官就此部分上訴為無理由，應予駁回。
據上論斷，應依刑事訴訟法第368條、第373條，判決如主文。
本案經檢察官楊挺宏提起公訴，檢察官李孟亭提起上訴，檢察官
葉建成到庭執行職務。
中　　華　　民　　國　　111 　年　　11　　月　　29　　日
                  刑事第四庭    審判長法  官  林柏泓
　　　　　　　　　　　　　　　　　    法  官  錢衍蓁
　　　　　　　　　　　　　　　　　    法  官  吳元曜
以上正本證明與原本無異。
不得上訴。
                                      書記官  黃亮潔
中　　華　　民　　國　　111 　年　　11　　月　　30　　日
附錄本案論罪科刑法條：
中華民國刑法第185條之3
駕駛動力交通工具而有下列情形之一者，處3年以下有期徒刑，
得併科30萬元以下罰金：
一、吐氣所含酒精濃度達每公升零點二五毫克或血液中酒精濃度
    達百分之零點零五以上。
二、有前款以外之其他情事足認服用酒類或其他相類之物，致不
    能安全駕駛。
三、服用毒品、麻醉藥品或其他相類之物，致不能安全駕駛。
因而致人於死者，處3年以上10年以下有期徒刑，得併科2百萬元
以下罰金；致重傷者，處1年以上7年以下有期徒刑，得併科1百
萬元以下罰金。
曾犯本條或陸海空軍刑法第54條之罪，經有罪判決確定或經緩起
訴處分確定，於十年內再犯第1項之罪因而致人於死者，處無期
徒刑或5年以上有期徒刑，得併科3百萬元以下罰金；致重傷者，
處3年以上10年以下有期徒刑，得併科2百萬元以下罰金。
附件：臺灣桃園地方法院111年度審交易字第205號刑事判決
臺灣桃園地方法院刑事判決          111年度審交易字第205號
公  訴  人  臺灣桃園地方檢察署檢察官
被      告  趙一凡  男  民國00年0月00日生
                    身分證統一編號：Z000000000號
                    住○○市○○區○○路00號
                    （現於法務部○○○○○○○執行中） 
上列被告因公共危險案件，經檢察官提起公訴（111年度偵字第1
2421號），被告於本院準備程序進行中，就被訴事實為有罪之陳
述，經本院告知簡式審判程序意旨，並聽取當事人之意見後，裁
定依簡式審判程序審理，判決如下：
    主  文
趙一凡吐氣所含酒精濃度達每公升零點二五毫克以上而駕駛動力
交通工具，處有期徒刑陸月，併科罰金新臺幣貳萬元，有期徒刑
如易科罰金，罰金如易服勞役，均以新臺幣壹仟元折算壹日。
    事實及理由
一、犯罪事實：
　　趙一凡自民國111年2月12日上午11、12時許起至同日下午1
    時許止，在其位於桃園市○○區○○路00號之住處內飲用威士忌
    後，明知飲酒吐氣所含酒精濃度達每公升0.25毫克以上，不
    得駕駛動力交通工具，仍旋即騎乘車牌號碼000-0000號普通
    重型機車欲外出買午餐。嗣於同日下午1時41分許，趙一凡
    騎乘上開普通重型機車行經桃園市○○區○○路000號前，因其
    飲酒後注意力及反應力均減弱，不慎與行人黃志仁發生碰撞
    （過失傷害部分未據告訴），嗣經警據報到場處理，並於同
    日下午1時58分許，以酒精濃度測試器測得其吐氣所含酒精
    濃度達每公升0.91毫克，而查悉上情。
二、證據名稱：
  ㈠被告趙一凡分別於警詢、檢察官訊問、本院準備程序及審理 
    中之自白。
  ㈡員警職務報告、桃園市政府警察局交通警察大隊龜山分隊酒
    精測定紀錄表、桃園市政府警察局舉發違反道路交通管理事
    件通知單、道路交通事故現場圖、道路交通事故調查報告表
    ㈠㈡、監視錄影畫面翻拍照片、現場暨車損照片、車輛詳細資
    料報表。
三、論罪科刑：
  ㈠核被告所為，係犯刑法第185條之3第1項第1款之吐氣所含酒
    精濃度達每公升0.25毫克以上而駕駛動力交通工具罪。
  ㈡依照司法院釋字第775號解釋意旨及刑事訴訟法第161條第1項
    規定，被告構成累犯之事實及應加重其刑之事項，均應由檢
    察官主張並具體指出證明之方法後，經法院踐行調查、辯論
    程序，方得作為論以累犯及是否加重其刑之裁判基礎；至卷
    附之被告前案紀錄表，係司法機關相關人員依憑原始資料所
    輸入之前案紀錄，僅提供法官便於瞭解本案與他案是否構成
    同一性或單一性之關聯、被告有無在監在押情狀等情事之用
    ，並非被告前案徒刑執行完畢之原始資料或其影本，若檢察
    官單純空泛提出被告前案紀錄表，尚難認就被告構成累犯事
    實已具體指出證明方法（最高法院110年度台上大字第5660
    號裁定意旨參照）。查本案準備程序時，檢察官並未就被告
    構成累犯之事實及應加重其刑之事項具體指出證明之方法，
    就被告是否構成累犯及應否加重其刑等事項，遍查卷內僅有
    臺灣高等法院被告前案紀錄表，參諸上開裁定意旨，基於我
    國刑事審判程序採取改良式當事人進行主義之精神，以及刑
    事訴訟法第163條第2項規定法院應依職權調查之事項，依目
    的性限縮解釋，應以利益於被告之事項為限。準此，本院自
    無從僅憑卷附之臺灣高等法院被告前案紀錄表，逕依職權認
    定被告於本案構成累犯，併此敘明。
  ㈢爰審酌酒醉駕車致車毀人亡之媒體報導時有所聞，各級政府
    機關對酒後嚴禁駕車一節復迭經宣導，詎被告仍不知警惕，
    漠視法律禁令，再犯本件之罪，且測得吐氣所含酒精濃度達
    每公升0.91毫克，所為甚值非議，雖被告犯後始終坦承犯行
    ，態度尚可，惟斟酌其前次於108年、109年間之飲酒駕車犯
    行，分別經判處有期徒刑2月、3月確定，並執行完畢；另於
    110年間因飲酒駕車犯行，經判處有期徒刑4月，並業於110
    年11月5日確定之素行不佳，兼衡以被告之生活及經濟狀況
    、年紀及智識程度等一切情狀，量處如主文所示之刑，並諭
    知易科罰金之折算標準。
四、應依刑事訴訟法第273條之1第1項、第299條第1項前段、第3
    10條之2、第454條第1項，刑法第185條之3第1項第1款、第4
    1條第1項前段、第42條第3 項前段，刑法施行法第1條之1第
    1項，判決如主文。
五、如不服本判決應於收受判決後20日內向本院提出上訴書狀，
    並應敘述具體理由。其未敘述上訴理由者，應於上訴期間屆
    滿後20日內向本院補提理由書（均須按他造當事人之人數附
    繕本）「切勿逕送上級法院」。
本案由檢察官楊挺宏提起公訴，經檢察官李孟亭到庭執行職務。
中　　華　　民　　國　　111 　年　　7 　　月　　15　　日
                  刑事審查庭  法　官　李雅雯
以上正本證明與原本無異。
如不服本判決應於收受判決後20日內向本院提出上訴書狀，並應
敘述具體理由。其未敘述上訴理由者，應於上訴期間屆滿後20日
內向本院補提理由書（均須按他造當事人之人數附繕本）「切勿
逕送上級法院」。
                              書記官　沈詩婷
中　　華　　民　　國　　111 　年　　7 　　月　　18　　日
附錄本案論罪科刑法條：
中華民國刑法第185條之3
駕駛動力交通工具而有下列情形之一者，處3年以下有期徒刑，
得併科30萬元以下罰金：
一、吐氣所含酒精濃度達每公升零點二五毫克或血液中酒精濃度
     達百分之零點零五以上。
二、有前款以外之其他情事足認服用酒類或其他相類之物，致不
     能安全駕駛。
三、服用毒品、麻醉藥品或其他相類之物，致不能安全駕駛。
因而致人於死者，處3年以上10年以下有期徒刑，得併科2百萬元
以下罰金；致重傷者，處1年以上7年以下有期徒刑，得併科1百
萬元以下罰金。
曾犯本條或陸海空軍刑法第54條之罪，經有罪判決確定或經緩起
訴處分確定，於十年內再犯第1項之罪因而致人於死者，處無期
徒刑或5年以上有期徒刑，得併科3百萬元以下罰金；致重傷者，
處3年以上10年以下有期徒刑，得併科2百萬元以下罰金。